臺灣板橋地方法院民事裁定　　　　　　　 96年度訴字第268號
原　　　告　甲○○
訴訟代理人　陳憶娟律師
原告與被告乙○○等間請求交付股票事件，本院裁定如下：
    主  文
原告應於本裁定送達後十日內，提出記載完全之準備書狀於本院
，並以繕本或影本直接通知他造。
    理  由
一、按審判長如認言詞辯論之準備尚未充足，得定期間命當事人
    依第265 條至第267 條之規定，提出記載完全之準備書狀或
    答辯狀，並得命其就特定事項詳為表明或聲明所用之證據，
    此觀之民事訴訟法第268 條規定即明。
二、原告應於主文所定期限內，提出記載完全之書狀，並就下列
    事項詳為表明或聲明所用之證據：
  (一)原告起訴請求被告交付薩摩亞商雅健醫管顧問股份有限公司
    （下稱雅健公司）之股票，惟雅健公司係於薩摩亞設立登記
    ，於我國僅係向經濟部商業司申請認許登記，並未於我國發
    行股票，則原告自應就雅健公司依薩摩亞之法律是否須發行
    股票，及如依據薩摩亞之法律須發行股票，雅健公司是否於
    該國已依法發行股票等事實，依法具體陳明並聲明所用證據
    。
  (二)我國公司法第161 條之1 第1 項規定：「公司資本額達中央
    主管機關所定一定數額以上者，應於設立登記或發行新股變
    更登記後三個月內發行股票；其未達中央主管機關所定一定
    數額者，除章程另有規定者外，得不發行股票。」而目前主
    管機關所定應發行股票之數額為新台幣5 億以上，至於公司
    資本額未滿新台幣5 億之公司，除公司章程另有規定外，不
    必發行股票，實務上資本額未滿新台幣5 億之公司通常亦未
    發行股票。又發行股票係屬積極事實，未發行股票係屬消極
    事實，依舉證責任分配原則，應由主張發行股票者負舉證之
    責任，此為我國現行公司法制下應有之解釋。而於薩摩亞公
    司法對於股份有限公司股票之發行究如何規定，原告未加以
    釋明前，法院無從分配舉證責任，而薩摩亞之法律為法院所
    不知，依民事訴訟法第283 條規定：「習慣、地方制定之法
    規及外國法為法院所不知者，當事人有舉證之責任。」原告
    應就薩摩亞公司法負舉證之責任。再者，薩摩亞並非我國之
    邦交國，本院無從依司法互助協定取得該國之法律，爰不依
    職權調查該國之法律，併予敘明。
  (三)依據原告所提出合作協議書第4 、5 條之約定，第1 次發行
    資本總額為新台幣1,375 萬元，依設立公司時之匯率換算成
    美金，計算投資股份數，而原告係認購第1 次發行股份總數
    之17% ，因此，於雅健公司已發行股票之場合，原告得請求
    被告給付之股票係第1 次發行股份總數之17% ，而非按原告
    給付之金額計算，則原告自應具體陳明雅健公司第1 次發行
    之股份總數，並將聲明更正為特定股數之股票。
  (四)本院依職權調閱雅健公司之認許表，其上記載公司資本額為
    60 萬 美元，每股金額1 美元，公司已繳金額為40萬5,000
    美元，原告應具體陳明上開40萬5,000 美元是否即為雅健第
    1 之發行之股份總數，並據以換算原告得請求之股票股數。
三、依民事訴訟法第268條，裁定如主文。
中　　華　　民　　國　　96　　年　　2 　　月　　13　　日
                  民事第三庭    法　官　何君豪
正本係照原本作成
本件不得抗告
中　　華　　民　　國　　96　　年　　2 　　月　　13　　日
                                書記官　蕭興南
